臺灣雲林地方法院民事簡易判決
111年度虎簡字第172號
原      告  明台產物保險股份有限公司

法定代理人  松延洋介
訴訟代理人  王一如  


被      告  吳長庚  
上列當事人間請求損害賠償（交通）事件，本院於中華民國111
年8月24日言詞辯論終結，判決如下：
    主      文
被告應給付原告新臺幣貳萬伍仟伍佰伍拾元，及自民國一百一十
一年八月十二日起至清償日止，按週年利率百分之五計算之利息
。
原告其餘之訴駁回。
訴訟費用新臺幣壹仟肆佰肆拾元，由被告負擔新臺幣貳佰陸拾伍
元，餘由原告負擔。
本判決原告勝訴部分得假執行。
    事實及理由
一、被告經合法通知，未於言詞辯論期日到場，核無民事訴訟法
    第386條各款所列情形，爰依原告聲請，由其一造辯論而為
    判決。
二、原告起訴主張：被告於民國109年10月9日14時48分許，駕駛
    車牌號碼000-000號普通重型機車（下稱系爭機車），行經
    雲林縣○○鎮○○里○○○○○路○○○號誌交岔路口處時，左方車未暫
    停讓右方車，過失擦撞原告所承保、訴外人楊亮光所有、由
    其駕駛之車牌號碼000-0000號自用小客車（下稱系爭汽車）
    ，致系爭汽車受損，原告已依保險契約給付修車廠修復費用
    新臺幣（下同）139,100元（含鈑金拆裝工資15,100元、烤
    漆費用10,000元、零件費用114,000元），被告就本件肇事
    責任為七成，應負不法過失侵權行為損害賠償責任，爰依保
    險法第53條第1項，民法第184條第1項前段、第191條之2前
    段規定提起本件訴訟等語。並聲明：被告應給付原告139,10
    0元，及自起訴狀繕本送達翌日起至清償日止，按年息百分
    之5計算之利息。
三、被告經合法通知，未於言詞辯論期日到場，亦未提出書狀作
    何聲明或陳述。
四、本院之判斷：
  ㈠原告主張被告於前揭時、地，駕駛系爭機車，過失與原告所
    承保、訴外人楊亮光所駕駛之系爭汽車發生碰撞，致系爭汽
    車損壞，經送廠修復後，支出修復費用139,100元（含鈑金
    拆裝工資15,100元、烤漆費用10,000元、零件費用114,000
    元），原告已依保險契約賠付等事實，業據原告提出與其所
    述相符之系爭汽車行車執照、雲林縣警察局道路交通事故當
    事人登記聯單、道路交通事故現場圖、系爭汽車照片、估價
    單、統一發票、汽車險賠款同意書為憑（見本院卷第13至17
    、27至57頁），且經本院依職權調取因本件交通事故訴外人
    楊亮光所涉本院110年度虎交簡字第169號過失傷害刑事案件
    （下稱系爭刑事案件）卷宗、被告與訴外人楊亮光間本院11
    0年度虎簡字第234號損害賠償民事事件卷宗查核無訛；被告
    已於相當時期受合法之通知，而於言詞辯論期日不到場，亦
    未提出書狀爭執，依民事訴訟法第280條第3項前段準用同條
    第1項之規定，視同自認，依上開調查證據之結果，堪信原
    告之主張為真實。
  ㈡汽車行至無號誌之交岔路口，同為直行車者，左方車應暫停
    讓右方車先行；行經無號誌之交岔路口，應減速慢行，作隨
    時停車之準備，道路交通安全規則第102條第1項第2款、第9
    3條第1項第2款分別有明文規定。本件被告駕駛系爭機車，
    行經事故地點無號誌之交岔路口，為左方車，依當時客觀情
    狀，並無不能注意之情事，竟疏未注意暫停讓右方車即訴外
    人楊亮光所駕系爭汽車先行，致發生交通事故，就本件車禍
    發生有所過失。至訴外人楊亮光行經本件事故地點無號誌之
    交岔路口，亦本應注意減速慢行，作隨時停車之準備，其疏
    未注意，貿然通過，就本件車禍之發生與有過失，惟被告之
    過失責任不因此解免。本院審酌本件車禍交通事故之發生原
    因及原因力之強弱，認原告主張被告應負擔百分之70之過失
    責任，訴外人楊亮光應負擔百分之30之過失責任，應屬可採
    。於系爭刑事案件偵查中，經檢察官囑託交通部公路總局嘉
    義區監理所嘉雲區車輛行車事故鑑定會進行鑑定，鑑定意見
    認「甲○○駕駛普通重型機車，行經無號誌交岔路口，左方車
    未暫停讓右方車先行，為肇事主因（另無照駕駛有違規定）
    」、「楊亮光駕駛自用小客車，行經無號誌交岔路口，未減
    速慢行，作隨時停車之準備，為肇事次因」，此有系爭刑事
    案件卷宗內交通部公路總局嘉義區監理所110年3月29日嘉監
    鑑字第1100000344號函文所附該會嘉雲區0000000案鑑定意
    見書附卷可查（見偵卷第71至74頁），均同本院之認定。
  ㈢因故意或過失，不法侵害他人之權利者，負損害賠償責任；
    汽車、機車或其他非依軌道行駛之動力車輛，在使用中加損
    害於他人者，駕駛人應賠償因此所生之損害，但於防止損害
    之發生，已盡相當之注意者，不在此限，民法第184條第1項
    前段、第191條之2定有明文。另不法毀損他人之物者，被害
    人得請求賠償其物因毀損所減少之價額，民法第196條定有
    明文；依民法第196條請求賠償物被毀損所減少之價額，得
    以修復費用為估定之標準，但以必要者為限（例如︰修理材
    料以新品換舊品，應予折舊），最高法院77年度第9次民事
    庭會議決議可資參照。被保險人因保險人應負保險責任之損
    失發生，而對於第三人有損失賠償請求權者，保險人得於給
    付賠償金額後，代位行使被保險人對於第三人之請求權，保
    險法第53條第1項定有明文。本件被告駕車過失與訴外人楊
    亮光所駕駛之系爭汽車發生碰撞，致系爭汽車輛受損，其過
    失行為與系爭汽車損害結果間有相當因果關係，自應負侵權
    行為損害賠償責任；原告已給付賠償金額，得代位行使被保
    險人對於被告之損害賠償請求權。系爭汽車修復費用共計13
    9,100元（含鈑金拆裝工資15,100元、烤漆費用10,000元、
    零件費用114,000元），其中以新零件更換舊零件部分，依
    前揭說明，應予折舊。依行政院所頒固定資產耐用年數表及
    固定資產折舊率之規定，非運輸業用客車、貨車之耐用年數
    為5年，依定率遞減法每年折舊1000分之369，另依營利事業
    所得稅查核準則第95條第6項規定「固定資產提列折舊採用
    定率遞減法者，以1年為計算單位，其使用期間未滿1年者，
    按實際使用之月數相當於全年之比例計算之，不滿1月者，
    以1月計」，且最後1年之折舊額加歷年折舊累計額，其總和
    不得超過該資產成本原額10分之9，殘值並應以10分之1為合
    度。系爭汽車係103年4月出廠，有上開行車執照影本附卷可
    查，迄至本件事故發生之109年10月9日，實際使用已逾5年
    ，則零件扣除折舊後之修復費用為11,400元（計算式：114,
    000元1/10=11,400元），加計不予折舊之鈑金拆裝工資15,
    100元、烤漆費用10,000元，系爭汽車必要修復費用應為36,
    500元（計算式：11,400元＋15,100元＋10,000元＝36,500元）
    。
　㈣損害之發生或擴大，被害人與有過失者，法院得減輕賠償金
    額或免除之，民法第217條第1項定有明文。過失相抵之責任
    減輕或免除，非為抗辯，而為請求權一部或全部之消滅，故
    過失相抵之要件具備時，法院得不待當事人之主張，逕以職
    權減輕賠償金額或免除之（最高法院80年度台上字第173號
    判決意旨參照)。訴外人楊亮光就本件交通事故之發生應負
    百分之30之過失責任，業如前述，原告依保險讓與取得對被
    告之債權，被告得以對原告承保車輛之駕駛人之抗辯事由對
    抗原告，據此，依比例減輕後，原告得向被告請求賠償之金
    額，應以25,550元為限（計算式：36,500元×70%＝25,550元
    ）。
　㈤給付無確定期限者，債務人於債權人得請求給付時，經其催
    告而未為給付，自受催告時起，負遲延責任；其經債權人起
    訴而送達訴狀，或依督促程序送達支付命令，或為其他相類
    之行為者，與催告有同一之效力；遲延之債務，以支付金錢
    為標的者，債權人得請求依法定利率計算之遲延利息；應付
    利息之債務，其利率未經約定，亦無法律可據者，週年利率
    為百分之5，民法第229條第2項、第233條第1項前段及第203
    條業已分別明定。本件原告請求被告損害賠償，核屬給付未
    定期限，則原告請求自起訴狀繕本送達翌日即111年8月12日
    （見本院卷第71頁）起至清償日止按法定週年利率百分之5
    計算之遲延利息，自屬有據。
五、從而，原告依侵權行為、保險代位之法律關係，請求被告給
    付25,550元，及自111年8月12日起至清償日止，按週年利率
    百分之5計算之利息，為有理由，應予准許；逾此範圍之請
    求，則無理由，應予駁回。
六、本件原告勝訴部分，係適用簡易程序所為被告敗訴之判決，
    依民事訴訟法第389條第1項第3款規定，應依職權宣告假執
    行。
七、訴訟費用負擔之依據：民事訴訟法第79條。
中　　華　　民　　國　　111 　年　　8 　　月　　29　　日
                  虎尾簡易庭  法  官　黃麗文
以上正本證明與原本無異。
如不服本判決，須於判決送達後20日內向本庭（臺灣雲林地方法
院虎尾簡易庭）提出上訴狀。（須按他造當事人之人數附繕本）
。
中　　華　　民　　國　　111 　年　　8 　　月　　29　　日
                              書記官  曾鈺仁